【裁判字號】    95,再國易,1
【裁判日期】    950404
【裁判案由】    
【裁判全文】
臺灣高等法院花蓮分院民事判決         95年度再國易字第1號
再審原告    乙○○
                        樓
再審被告    花蓮縣光復鄉公所
法定代理人  甲○○
上列當事人間請求國家賠償事件，上訴人對於本院中華民國95年
2月14日94年度再國易字第7號再審判決提起上訴，本院判決如下
：
    主  文
再審之訴駁回。
再審訴訟費用由再審原告負擔。
    事  實
甲、再審原告方面：
一、再審原告對於94年度再國易字第7號再審判決提起本件再審
    之訴略以：
（一）再審法官曾參與本訴訟事件之前審裁判，未依民事訴訟法
      第32條第7款自行迴避，爰依民事訴訟法第496條第1項第4
      款規定，對於再審之訴確定終局判決提起再審之訴。
（二）再審原告認原確定判決未詳予斟酌適用「公路法」第58條
      及「道路交通標誌標線號誌設置規則」第2條、第22條、
      第58條及第59條規定，於本件安全停車視距不足之交岔道
      路次要道路口設置警告標誌，屬應作為而未作為，與車禍
      之發生有相當之因果關係。爰依據大法官第177號解釋意
      旨，以原判決未適用法律為由，依據民事訴訟法第496條
      第1項第1款規定，對原確定判決提起再審之訴。並聲明：
      (一)原確定判決廢棄。(二)再審被告應給付再審原告新台幣58
      萬2,500元，暨自民國93年6月24日起至清償日止，依年息
      5%計算之利息。(三)再審及再審前訴訟費用均由再審被告負
      擔。(四)再審原告願供擔保，請准宣告假執行。
乙、再審被告方面：
    本件未經言詞辯論，再審被告亦未提出書狀作任何聲明或陳
    述。
丙、本院依職權調閱本院91年度重上字第59號兩造間請求國家賠
    償事件及94年度再國易字第7號全卷。
    理  由
一、按再審之訴，顯無再審理由，得不經言詞辯論，逕以判決駁
    回之，民事訴訟法第502條第2項定有明文。而對於再審之訴
    之確定終局判提起再審之訴，必須該確定終局判決有再審理
    由，且本案確定判決亦屬不當，始能認再審之訴為有理由。
二、次按民事訴訟法第32條第7款關於法官應自行迴避之規定，
    乃在使法官不得於其曾參與之裁判之救濟程序執行職務，以
    維審級之利益及裁判之公平。因此，法官曾參與訴訟事件之
    前審裁判或更審前之裁判者，固應自行迴避。對於確定終局
    判決提起再審之訴者，其參與該確定終局判決之法官，依同
    一理由，於再審程序，亦應自行迴避，大法官釋字第256號
    著有解釋可參。經查，本院93年度上國易字第3號兩造間請
    求國家賠償事件，原參與審判之何方興法官，仍參與再審之
    訴之判決，揆諸前開說明，屬應迴避而未迴避，故再審原告
    依據民事訴訟法第496條第1項第4款規定，對再審之訴確定
    終局判決提起再審之訴為有理由，應由本院對該再審之訴確
    定終局判決予以廢棄。
三、再審原告對原確定判決提起再審之訴，無非以再審被告未設
    置警告標誌與其車禍之發生有相當因果關係為主要論據。按
    民事訴訟法第496條第1項第1款適用法規顯有錯誤，係指確
    定判決所適用之法規，顯然不合法律或與現尚有效之解釋或
    最高法院現尚有之判例顯然違反者而言，並應以確定判決所
    認定之事實為基礎，以判斷其適用法規是否有誤，最高法院
    84台上第2470號著有判例可資參照。經查，原確定判決認本
    件車禍之發生係因再審原告駕車行經無號誌之交岔路口之際
    ，未減速慢行，且違反左方車應暫行讓右方車先行之規定，
    始釀成損害。換言之，本件車禍之發生係起因於再審原告違
    反道路交通安全之規定所導致，與再審被告有無在路口設置
    「停」「讓」之標誌或標線無關，已在判決內就其取捨證據
    、認定事實之理由，並對再審原告之主張詳論其認為不可採
    之理由。因此，原確定判決就客觀存在之事實，調查證據後
    所為取捨證據、認定事實，並就所認定之事實適用法律，並
    無適用法規顯有錯誤之情事。再審原告徒憑己意，以原確定
    判決所不採信之理由，指摘原確定判決適用法規有錯誤，對
    再審之訴之確定終局判決提起再審之訴，雖有再審理由，但
    本案確定判決，顯無再審理由，仍應認為再審之訴顯無理由
    ，揆諸前揭說明，爰不經言詞辯論，逕以判決駁回之。
四、依民事訴訟法第502條、第78條判決如主文。
中    華    民    國    95    年    4    月     4     日
                  審判長法  官  賴淳良
                        法  官  蔡勝雄
                        法  官  湯文章
以上正本係照原本作成。
本件不得上訴。
                        書記官  李德霞
中    華    民    國    95    年    4    月     4     日


司法院資訊處製作；財團法人民間司法改革基金會備份。
